臺灣高等法院刑事判決　　　　　　　　96年度上易字第2394號
上　訴　人
即　被　告　甲○○
　　　　　　　　　　（另案於臺灣岩灣技能訓練所執行中）
上列上訴人因傷害案件，不服臺灣板橋地方法院96年度易字第16
79號，中華民國96年8月24日第一審判決（起訴案號：臺灣板橋
地方法院檢察署95年度偵字第20112號），提起上訴，本院判決
如下：
    主  文
上訴駁回。
    事  實
一、甲○○因與黃堅維、乙○○（原名黃堅原）兄弟所經營、位
    於臺北縣泰山鄉○○路○ 段676 號之「全球車行」有金錢債
    務糾紛，且乙○○曾向其催討債款，致對乙○○心生不滿，
    為糾眾教訓乙○○，竟夥同真實姓名年籍不詳、自稱「許志
    華」及其他不詳之成年男子計三十餘人，而共同基於傷害人
    之身體之犯意聯絡，於民國95年1 月8 日16時許，分坐6 部
    汽車，前往上址「全球車行」，由甲○○、「許志華」率領
    其中十餘名不詳成年男子，進入該車行內，分持木棍、車行
    內之椅子等物，或以徒手方式，共同毆打乙○○，其餘不詳
    成年男子則在車行外把風、助勢，致乙○○受有頭部外傷併
    嘔吐、胸部挫傷等傷害。甲○○等人於逞兇洩憤後，始罷手
    離去。
二、案經乙○○訴由臺北縣政府警察局新莊分局報請臺灣板橋地
    方法院檢察署檢察官偵查起訴。
    理  由
一、證據能力部分：按被告以外之人於審判外之言詞或書面陳述
    ，除法律有規定者外，不得作為證據，刑事訴訟法第159 條
    第1 項固定有明文。惟被告以外之人於審判外之陳述，雖不
    符同法第159 條之1 至之4 之規定，而經當事人於審判程序
    同意作為證據，法院審酌該言詞陳述或書面陳述作成時之情
    況，認為適當者，亦得為證據；當事人、代理人或辯護人於
    法院調查證據時，知有第159 條第1 項不得為證據之情形，
    而未於言詞辯論終結前聲明異議者，視為有前項之同意，此
    亦據同法第159條之5規定甚明。查本件被告、檢察官於原審
    準備程序及本院審理中均未就證據能力提出爭執，且迄於言
    詞辯論終結前，亦未就本院所調查之證據主張有刑事訴訟法
    第159條第1項不得為證據之情形，應認均已同意得作為本案
    之證據。從而，下述之證據資料縱有屬傳聞證據，且不符刑
    事訴訟法第159條之1至之4之規定者，經本院審酌各該證據
    資料作成時之一切客觀情況，認無不適當之情事，均認有證
    據能力，合先敘明。
二、訊據上訴人即被告甲○○對於其與黃堅維、乙○○（原名黃
    堅原）兄弟所經營之「全球車行」有金錢債務糾紛，而乙○
    ○於上揭時、地遭十餘名成年男子毆打之時，其有在場等情
    ，固均坦承不諱，惟矢口否認有何共同傷害犯行，辯稱：我
    當時只是去勸架，沒有出手打人云云。經查：
  (一)上揭事實，業據證人即告訴人乙○○於警詢、偵訊及原審審
    理時指訴綦詳。其於95年1月10日警詢時指稱：我於95年1月
    8 日16時許，在臺北縣泰山鄉○○路○段676號「全球車行」
    內遭人毆打，當時是被告甲○○唆使「許志華」及他們的同
    夥到我的車行，被告、「許志華」及他們的同夥二話不說就
    動手打我，對方大約十幾人，有幾個人拿木棒、椅子及燈管
    ，……我與「許志華」不認識，與被告認識，他是之前我們
    車行的業務員，被告欠我們車行的錢，結果我向他索取欠款
    ，被告覺得沒面子，所以他就唆使「許志華」帶人來車行打
    我等語（見偵卷第4頁）；嗣於95年9月21日檢察官偵訊時指
    稱：被告於95年1月8日16時，在「全球車行」打我，他帶很
    多人打我，我只認識被告，他看我不順眼就找人打我，……
    當時有一個叫「志華」的人進來，說我很囂張，要找我比高
    下，之後就有十幾個人，包括被告衝進來一直打我，造成我
    頭、胸挫傷等語（見偵卷第15、16頁）；復於96年8月10日
    原審審理時證稱：當時被告帶很多人過來，至少有三十人，
    ……有出手的至少有十個人，有人拿鐵棒、木棒，他們十幾
    個人一起打我的頭部及全身，打完停了再打，被告是徒手打
    我，並沒有拿東西，……被告帶過來的人，我都不認識，…
    …被告原本是「全球車行」的員工，後來他自己出去開店，
    在他們來打人之前，被告有跟我提過「許志華」這個人，但
    我不認識「許志華」，只知道「許志華」是被告所開車行的
    員工，當時情形很混亂，但我確定「許志華」有出手打我，
    ……我知道被告所開的「高翔車行」，因為車子交易要去牽
    車時，我有去過「高翔車行」等語（見原審卷第62至64頁）
    。經核其前後指訴，主要情節均相符合，未見有何疵誤，而
    告訴人乙○○與被告素無怨隙，衡情應無甘冒誣告及偽證罪
    責，設詞陷害被告之理。另依證人即當時在場目擊事件經過
    之黃堅維於96年4月19日檢察官偵訊時所證：被告帶很多人
    ，約有五十人，擠進辦公室，當時場面很混亂，所以不記得
    他帶什麼東西，……被告帶頭進來，一進來什麼都沒說就打
    我弟弟乙○○，我與乙○○被逼到牆角，因被告欠我錢，沒
    有打我，在場還有很多人也有出手，但我不認識，他們拿的
    東西是店內的椅子、大鎖等物（見偵卷第68頁）；嗣於原審
    審理時證稱：當時車行辦公室只有我跟我弟弟乙○○在場，
    其他都是被告帶來的人，辦公室擠了十幾個人，外面還有二
    十幾個人，我當時從辦公室隔著窗戶就可以看到外面廣場，
    被告當時他們總共開了6部車過來，……他們都是跟著被告
    後頭走進來，而且我跟被告算是舊識，他周遭的朋友平常跟
    在他旁邊的，我也曾經看過，但不知道名字，……我跟我弟
    弟乙○○在管理車行，當時跟被告買車的合約書是乙○○簽
    訂，所以有牽扯進來，我不知道被告為何要特別針對乙○○
    ，……當時有將近十個人動手，輪流丟椅子、拿木棒打乙○
    ○的頭，椅子是本來放在我們辦公室的椅子，木棒是他們帶
    來的，被告有動手，他拿我們辦公室的椅子打乙○○，當時
    場面很混亂，打了好幾分鐘等語（見原審卷第57至59頁），
    所述主要情節亦與告訴人乙○○之前開證詞相合。至於若干
    細節略有出入，顯係肇因於當時情況混亂，並受限於人之觀
    察、記憶能力無法鉅細靡遺之正當現象，無礙渠等證詞之可
    信度。再徵諸被告亦坦承其與「全球車行」有金錢債務糾紛
    ，而乙○○於上揭時、地遭十餘名成年男子毆打之時，其確
    有在場等情不諱；且於原審審理時供承：乙○○曾與其父親
    赴我所經營之「高翔車行」洽談車款糾紛事宜，且認乙○○
    當時之態度、口氣不是很好，而與在場之「許志華」發生口
    角等語（見原審卷第66、67頁），顯見被告係因與黃堅維、
    乙○○兄弟所經營之「全球車行」有金錢債務糾紛，且乙○
    ○曾向其催討債款，致對乙○○心生不滿，為糾眾教訓乙○
    ○，始夥同「許志華」及其他不詳之成年男子共同逞兇無疑
    。此外，復有新光吳火獅紀念醫院診斷證明書1紙附卷可稽
    （見偵卷第9頁），足認告訴人乙○○之上開指證，確與事
    實相符，而堪採信。
  (二)被告雖辯稱其當時前往案發現場，只是去勸架云云。惟就其
    為何會知悉「許志華」將赴「全球車行」乙節，被告於原審
    準備程序時供稱：事發前，我剛好打電話給「許志華」，「
    許志華」說他要去「全球車行」，但沒有說要過去做什麼，
    我知道「許志華」及乙○○之前有口角，怕雙方會有傷害行
    為，才在電話中跟「許志華」約在「全球車行」碰面，到場
    後除了看到「許志華」，還有他的幾個朋友，約有5、6人云
    云（見原審卷第27、28頁）；嗣於原審審理時改稱：案發當
    天下午我在「高翔車行」，「許志華」打電話給我說要去找
    乙○○理論，我不想他們發生問題，就趕過去制止，許志華
    有帶十幾位成年男子到場云云（見原審卷第67、68頁），前
    後供詞顯然相歧，已見其虛。況且，被告所謂「許志華」與
    乙○○之間曾經有口角，乃係肇因於被告與「全球車行」間
    之金錢債務糾紛，此據被告供明在卷，則被告之友人「許志
    華」與其他不詳成年男子同赴「全球車行」毆打乙○○，無
    異係為被告出氣，值此情況，被告對於傷害事件，豈有事前
    毫無所悉之理？所辯應係畏罪卸責之詞，委難採信。
  (三)綜上所述，本案事證已明，被告之犯行堪予認定，應依法論
    科。
三、查被告行為後，刑法部分條文業於94年2 月2 日修正公布，
    95年7 月1 日施行，修正後刑法第2 條第1 項規定：「行為
    後法律有變更者，適用行為時之法律；但行為後之法律有利
    於行為人者，適用最有利於行為人之法律。」係規範行為後
    法律變更所生新舊法比較適用之準據法，於新法施行後，應
    適用修正後刑法第2 條第1 項之規定，為「從舊從輕」之比
    較。又法律變更之比較適用，比較時應就罪刑有關之共犯、
    未遂犯、想像競合犯、牽連犯、連續犯、結合犯，以及累犯
    加重、自首減輕暨其他法定加減（如身分加減）與加減例等
    一切情形，綜其全部罪刑之結果而為比較；且就比較之結果
    ，須為整體之適用，不能割裂分別適用各該有利於行為人之
    法律（最高法院24年上字第4634號判例、27年上字第2615號
    判例、95年第8 次刑事庭會議決議參照）。經查：
  (一)被告行為時，修正前刑法第28條規定：「二人以上共同實施
    犯罪之行為者，皆為正犯。」；修正後刑法第28條規定：「
    二人以上共同實行犯罪之行為者，皆為正犯。」修正後刑法
    第28條規定之共同正犯，基於個人責任原則及法治國人權保
    障，限於直接從事構成犯罪事實之行為者（含共謀共同正犯
    ），排除「陰謀共同正犯」及「預備共同正犯」之類型，是
    修正後之共同正犯之可罰性要件之範圍業已限縮。惟本件情
    形，被告係直接從事犯罪構成要件行為，不論依修正前、後
    之規定，均成立共同正犯，比較適用新舊法，此部分之結果
    並無不同。
  (二)本件被告所犯刑法第277條第1項（詳下述）之法定刑含有罰
    金。而95年6月14日修正公布、同年7月1日施行之刑法施行
    法增訂第1條之1規定：「中華民國94年1月7日刑法修正施行
    後，刑法分則編所定罰金之貨幣單位為新臺幣。94年1月7日
    刑法修正時，刑法分則編未修正之條文定有罰金者，自94年
    1月7日刑法修正施行後，就其所定數額提高為30倍。但72年
    6月26日至94年1月7日新增或修正之條文，就其所定數額提
    高為3倍。」；另刑法第33條第5款修正為：「罰金：新臺幣
    1千元以上，以百元計算之。」而依被告行為時之刑罰法律
    ，罰金係以銀元為單位，至於罰金最低額依修正前刑法第33
    條第5款規定則為銀元1元。比較修正前、後之法律規定，並
    依現行法規所定貨幣單位折算新臺幣條例折算後，罰金之最
    高額並無二致，惟就罰金最低額部分，依新法規定為新臺幣
    1千元，依舊法規定為銀元1元（即新臺幣3元），此部分以
    被告行為時之舊法規定較有利於被告。
  (三)經綜合全部罪刑而為比較結果，本件涉及新舊法比較適用者
    ，新法之規定非有利於被告，揆諸上揭說明，應依刑法第2
    條第1項前段，一體適用被告行為時之舊法規定，合先敘明
    。
四、核被告所為，係犯刑法第277 條第1 項之傷害罪。被告與真
    實姓名年籍不詳、自稱「許志華」及其他成年男子計三十餘
    人間，有犯意聯絡及行為分擔，為共同正犯。
五、原審以被告罪證明確，而適用刑法第2條第1項前段、第28條
    （修正前）、第277條第1項、第41條第1項前段（修正前）
    ，罰金罰鍰提高標準條例第1條前段、第2條（修正前），中
    華民國九十六年罪犯減刑條例第2條第1項第3款、第7條、第
    9條，並審酌被告不思以理性方法解決金錢債務糾紛，竟糾
    眾尋釁，挾其人數優勢，出手毆打告訴人乙○○，手法暴戾
    ，兼衡其智識程度、素行狀況、犯罪之動機、目的、對於告
    訴人所生之危害程度及犯後飾詞狡辯，未見悔意等一切情狀
    ，量處有期徒刑十月。復說明本件被告犯罪時間係於96年4
    月24日以前，合於中華民國九十六年罪犯減刑條例所定之減
    刑條件，爰依該條例規定減為有期徒刑五月。本件於減刑後
    ，合於易科罰金之要件。查被告行為時，修正前刑法第41條
    第1項前段規定：「犯最重本刑為5年以下有期徒刑以下之刑
    之罪，而受6個月以下有期徒刑或拘役之宣告，因身體、教
    育、職業、家庭之關係或其他正當事由，執行顯有困難者，
    得以1元以上3元以下折算1日，易科罰金。」又依當時適用
    之罰金罰鍰提高標準條例第2條規定，應就其原定數額提高
    為100倍折算1日，再依現行法規所定貨幣單位折算新臺幣條
    例第2條規定折算後，應以新臺幣300元以上900元以下折算1
    日。而被告行為後，刑法第41條第1項前段已修正為：「犯
    最重本刑為5年以下有期徒刑以下之刑之罪，而受6個月以下
    有期徒刑或拘役之宣告者，得以新臺幣1千元、2千元或3千
    元折算1日，易科罰金。」經比較新舊法適用結果，此部分
    以被告行為時之舊法有利於被告。依刑法第2條第1項前段規
    定，自應適用修正前規定諭知如易科罰金之折算標準。再被
    告等人持以傷害告訴人乙○○之椅子，係屬「全球車行」所
    有之物；而木棍等物，則未據扣案，查無證據堪認目前仍然
    存在，且屬被告或共犯所有之物，爰不予宣告沒收。
六、經核原判決上開認事用法，洵無違誤，量刑亦屬妥適。被告
    上訴意旨以告訴人乙○○、證人黃堅維所為證詞前後不一，
    顯係誣陷被告之詞而不實在；告訴人曾因催討被告債款不成
    而心生不滿，原審認告訴人無誣陷被告之理，自有不當，且
    原審量刑亦屬過重等語。惟查：
  (一)按告訴人、證人之陳述有部分前後不符，或相互間有所歧異
    時，究竟何者為可採，法院仍得本其自由心證予以斟酌，非
    謂一有不符或矛盾，即應認其全部均為不可採信；尤其關於
    行為動機、手段及結果等之細節方面，告訴人之指陳，難免
    故予誇大，證人之證言，有時亦有予渲染之可能；然其基本
    事實之陳述，若果與真實性無礙時，則仍非不得予以採信（
    最高法院九十四年度台上字第三０一五號、七十四年台上字
    第一五九九號判決意旨參照）。原審於理由中就告訴人乙○
    ○與被告並無素怨，其證詞與證人黃堅維之證詞相合，均具
    有可信度等情，均詳予說明，已如前述，而證據之取捨與證
    據之證明力如何，均屬事實審法院得自由裁量、判斷之職權
    ，茍其此項裁量、判斷，並不悖乎通常一般人日常生活經驗
    之定則或論理法則，又於判決內論敘其何以作此判斷之心證
    理由者，即不得任意指摘其為違法。茲原判決已詳敘就卷內
    證據調查之結果，而為綜合判斷、取捨，認被告確有事實欄
    所載之犯行，其得心證的理由已說明甚詳，且所為論斷從形
    式上觀察，亦難認有違背經驗法則、論理法則，或有其他違
    背法令之情形，自不容任意指為違法，被告仍執前詞認證人
    之證詞不可採而否認犯行，自無可採。
  (二)又按量刑之輕重，係屬事實審法院得依職權自由裁量之事項
    ，苟已斟酌刑法第57條各款所列情狀，而未逾越法定刑度，
    不得遽指為違法。原判決就被告犯罪情節，已在事實欄明白
    認定，及於理由欄詳加論斷，最後明審酌被告不思以理性
    方法解決金錢債務糾紛，竟糾眾尋釁，挾其人數優勢，出手
    毆打告訴人乙○○，手法暴戾，兼衡其智識程度、素行狀況
    、犯罪之動機、目的、對於告訴人所生之危害程度及犯後飾
    詞狡辯，未見悔意等一切情狀，量處有期徒刑10月，復依中
    華民國九十六年罪犯減刑條例減為有期徒刑5月，原審就刑
    罰裁量職權之行使，既未逾越法律所規定之範圍，亦無濫用
    權限之情形，自不得認其量刑有何不當。被告上訴請求從輕
    量刑，亦難認有理由，應予駁回
據上論斷，應依刑事訴訟法第368條，判決如主文。
本案經檢察官曾忠己到庭執行職務。
中　　華　　民　　國　　96　　年　　10　　月　　31　　日
　　　　　　　　　刑事第九庭審判長法　官  劉景星
  　　　　　　　　　　　　　　　　法  官  周盈文
        　　　　　　　　　　　　　法  官  吳啟民
以上正本證明與原本無異。
不得上訴。
                                  書記官  江采廷
中　　華　　民　　國　　96　　年　　10　　月　　31　　日
附錄：本案論罪科刑法條全文
中華民國刑法第277 條：
傷害人之身體或健康者，處3 年以下有期徒刑、拘役或1 千元以
下罰金。
犯前項之罪因而致人於死者，處無期徒刑或7 年以上有期徒刑；
致重傷者，處3 年以上10年以下有期徒刑。
